# 定期存款质押借款的处理

提问人：xtdz2009 时间：2010-03-02 08:57:09
有一个外贸企业，利用人民币存款与美元贷款的利率差，以人民币定期存款质押给银行，再向该银行贷款取得美元，用于支付国外进口货款。由于一年期人民币定期存款利率高于同期美元贷款利率，存款及贷款同时到期后，银行以该定期存单抵付美元贷款，企业还能获得净利息收入。企业认为定期存单交付银行后即失去对该资金的控制，以此获得贷款美元支配权。虽然美元系贷款所得，但该项贷款由质押的定期存款偿付，对应关系明确，与银行签订的存款、贷款及结算协议均为一揽子不可撤销合同，因此企业年末将定期存款与美元贷款对冲，资产负债表中既不反映定期存款，也不反映美元贷款。如果分别列示，同增资产及负债（类似业务余额较大，导致货币资金及外币借款余额很大），反而不能真实反映企业的资金状况，误导报告使用者。企业这种处理方法是否正确，欢迎各位赐教！

回答人：chenyiwei
回复 楼主 xtdz2009 的帖子这主要是看是否符合金融工具列报准则（新准则第 37 号）规定的金融资产、金融负债抵销的条件。 实务中存在将人民币定期存单质押外币贷款和远期外汇买卖相结合的业务，到期时由人民币定期存单的本息归还外汇贷款的本息，企业不需收付人民币或外汇资金。在这种情况下，两者抵销列报（相当于资产和负债同时终止确认）是可行的。但你这里提到“企业还能获得净利息收入”，说明企业还有进一步的涉入，尤其是如果以后获取的净利息收入的人民币金额是不固定的，则涉入更加明显，此时不建议将两者对冲后以净额列示。